臺灣臺北地方法院簡易民事判決
111年度北簡字第11729號
原      告  謝致中
被      告  郭文獻（原名郭文献）

上列當事人間請求損害賠償事件，經本院一一一年度審簡附民字
第八十七號刑事附帶民事訴訟裁定移送前來，本院於民國一百一
十一年十月五日言詞辯論終結，判決如下︰
    主    文
被告應給付原告新臺幣伍仟元，及自民國一百一十一年五月十三
日起至清償日止，按年息百分之五計算之利息。
原告其餘之訴駁回。
訴訟費用由被告負擔千分之二十五，餘由原告負擔。
本判決第一項得假執行。
原告其餘假執行之聲請駁回。
    事    實
甲、原告方面：
一、聲明：㈠被告應給付原告新臺幣（下同）二十萬元，及自起
    訴狀繕本送達之翌日（即民國一百一十一年五月十三日）起
    至清償日止，按年息百分之五計算之利息；㈡願供擔保請准
    宣告假執行。
二、陳述略稱：
  ㈠緣被告郭文獻為址設臺北市○○區○○○路○○○巷○○號之「88家常
    菜」餐廳（下稱系爭餐廳）店主，原告於一百一十年疫情期
    間，因三級警戒暫時沒有收入，故從事外送工作以維持生計
    。嗣原告於一百一十年九月四日晚上七時許，騎乘車號000-
    000號機車外送餐點，並將該機車暫停在系爭餐廳之對面，
    被告對此心生不滿而與原告發生口角，竟基於公然侮辱之犯
    意，於上開多數人可見聞之處，以「流氓！垃圾裝流氓！」
    等語辱罵原告，足以貶抑謝致中之人格評價。
　㈡被告上開行為業經臺灣臺北地方檢察署（下稱臺北地檢署）
    偵查終結，並以一一○年度偵字第二八一四五號起訴，復經
    本院一一一年度審簡字第八七五號刑事簡易判決判處公然侮
    辱罪。原告因系爭妨害名譽事件，受有精神上痛苦之損害，
    爰依侵權行為法律關係提起本件訴訟，請求被告賠償二十萬
    元及法定利息。
　㈢對本院一一一年度審簡字第八七五號刑事全卷沒有意見。原
    告學歷為高中畢業，現在在忠孝東路四段做泊車，一個月收
    入大概四萬多元，沒有房子，有車子，沒有股票，存款大概
    二十幾萬元，家裡有父母八十幾歲跟七十幾歲，還有太太，
    太太懷孕沒有在工作，全家只有原告在工作，跟太太在外面
    租房子，父母住自宅。關於被告答辯內容，原告看不懂什麼
    意思，跟事實也完全不符，原告車從頭到尾沒有停在被告店
    門口過，希望被告賠償原告精神賠償跟損失，被告對原告提
    告為不起訴，被告看原告要用手機蒐證才把刀子收進去，事
    實上是被告在巷子口看原告，覺得被告故意找事。
三、證據：提出臺北地檢署一一○年度偵字第二八一四五號起訴
    書影本一件及臺北地檢署一一○年度偵字第二八一四五號不
    起訴處分書影本一件為證。
乙、被告方面：
一、聲明：原告之訴駁回。
二、陳述略稱：
　㈠本件前依臺北地檢署勘驗兩造自行攝影蒐證之影像檔案，只
    見被告向原告稱「流氓！垃圾裝流氓！」等語，原告再回以
    「你流氓啦！你才垃圾！」等語，而認原告係受被告言語刺
    激一時氣憤而以情緒性之字眼回應云云。惟本件起因係因原
    告違規停車在先，被告好言相勸後，原告卻態度倔傲反唇相
    譏並執意違規停車，被告受原告言語刺激，情緒激動之餘始
    以「流氓！垃圾裝流氓！」等語回應原告。
　㈡原告主張被告以「流氓！垃圾裝流氓！」等語對其侮辱提起
    訴訟，然依其語氣觀之，係被告陳述其主觀情緒，不能認係
    以「流氓！垃圾裝流氓！」等語辱罵原告。況被告此言語係
    因好言相勸原告勿違規停車後，原告非但執意不聽勸，反以
    言語輕謾被告，被告一時情緒激動才以流氓等語形容原告，
    且原告違停在先又不聽勸，客觀上確實給人不講道理之流氓
    印象，故被告稱原告流氓等語係屬主觀意見，實無從以上開
    詞語即認原告之名譽受到貶損。至原告又稱被告拿刀子恐嚇
    原告云云，倘真有其事，則為何雙方自行攝影蒐證之影像檔
    案均未見此情？足證原告指控被告拿刀子恐嚇並非真實。
　㈢本件被告係因好言勸阻原告勿違規停車後，原告仍執意違停
    並出言輕謾被告，故被告主觀上評價原告不講道理之行為有
    如流氓，係對於違規停車此一可受公評之事為善意發表，實
    難認有足以貶損原告社會評價或不法侵害原告之名譽可言。
    是原告之請求，難認有理由。退萬步言，縱上開辯論不為法
    院所採，然慰撫金其核給之標準固與財產上損害之計算不同
    ，然非不可斟酌雙方身分資力與加害程度，及其他各種情形
    核定相當之數額。
　㈣被告學歷為國中肄業，經營系爭餐廳，為單親家庭之低收入
    戶，有一就讀高中一年級的女兒，疫情關係還欠紓困貸款快
    一百萬元，且因疫情之下經營系爭餐廳生意虧損嚴重，實無
    力負擔高額賠償，沒有房子、車子、股票跟存款，有的話根
    本沒辦法聲請低收入戶，現在每個月幾乎都沒賺錢，才會去
    聲請紓困貸款跟低收入戶。再觀原告違法在先卻不聽他人勸
    阻，與被告爭執後罵被告「你流氓啦你！你才垃圾！」及誣
    指被告持刀恐嚇之言行均不值得鼓勵，斟酌被告之侵害行為
    手段、原告權利受侵害程度，應認被告賠償之金額至多應不
    超過二千元。
　㈤對本院一一一年度審簡字第八七五號刑事全卷沒有意見。被
    告只是請原告車子不要停在被告系爭餐廳門口，原告就開始
    不高興才造成雙方口角。被告認為原告在胡說八道，被告一
    個人炒菜、洗菜、切菜、煮菜，接待客人，沒有原告講的那
    麼無聊去故意找事。
三、證據：無。
丙、本院依職權調閱本院一一一年度審簡字第八七五號刑事全卷
    ，並調閱兩造之財產所得資料。
    理    由
一、程序方面：按民事訴訟法第十五條第一項規定：「因侵權行
    為涉訟者，得由行為地之法院管轄。」。本件被告公然侮辱
    原告之事實發生於臺北市松山區，屬本院轄區，故本院具有
    管轄權，合先敘明。
二、按因故意或過失，不法侵害他人之權利者，負損害賠償責任
    ，民法第一百八十四條第一項前段定有明文。次按人格權受
    侵害時，以法律有特別規定者為限，得請求損害賠償或慰撫
    金；不法侵害他人之身體或健康者，對於被害人因此喪失或
    減少勞動能力或增加生活上之需要時，應負損害賠償責任；
    不法侵害他人之身體、健康、名譽、自由、信用、隱私、貞
    操、或不法侵害其他人格法益而情節重大者，被害人雖非財
    產上之損害，亦得請求賠償相當之金額，民法第十八條、第
    一百九十三條第一項、第一百九十五條第一項前段分別定有
    明文。再按不法侵害他人之人格權，被害人受有非財產上損
    害，請求加害人賠償相當金額之慰撫金時，法院對於慰撫金
    之量定，應斟酌實際加害情形、所造成之影響、被害人痛苦
    之程度、兩造之身分地位經濟情形及其他各種狀況，以核定
    相當之數額（最高法院四十七年臺上字第一二二一號、五十
    一年台上字第二二三號裁判意旨參照）。
三、本件原告主張被告於一百一十年九月四日晚上七時許，因原
    告騎乘車號000-000號機車外送餐點，將該機車暫停在被告
    經營之系爭餐廳對面，被告對此心生不滿而與原告發生口角
    ，竟基於公然侮辱之犯意，於上開多數人可見聞之處，以「
    流氓！垃圾裝流氓！」等語辱罵原告，足以貶抑原告之人格
    評價之事實，業經本院依職權調閱本院一一一年度審簡字第
    八七五號刑事全卷查明無訛，堪認原告主張之前揭事實為真
    實。被告雖辯稱原告違停在先又不聽勸，客觀上確實給人不
    講道理之流氓印象，故被告稱原告流氓等語係屬主觀意見，
    實無從以上開詞語即認原告之名譽受到貶損云云，惟據本院
    依職權調取本院一一一年度審簡字第八七五號刑事全卷資料
    顯示，被告前於本院刑事庭訊問時表示其當下係情緒化反應
    並坦認犯行（參本院一一一年度審易字第三三三號卷第二十
    六頁、第二十七頁），被告確有侵權行為，對於原告應負損
    害賠償責任。
四、被告確實造成原告所主張名譽損害之精神痛苦，精神慰撫金
    經審酌兩造下列情狀，應以五千元為適當：
  ㈠原告陳稱學歷為高中畢業，現在在忠孝東路四段做泊車，一個月收入大概四萬多元，沒有房子，有車子，沒有股票，存款大概二十幾萬元，家裡有父母八十幾歲跟七十幾歲，還有太太，太太懷孕沒有在工作，全家只有原告在工作，跟太太在外面租房子，父母住自宅，經本院依職權調閱原告之財產所得資料顯示，原告於一一○年薪資所得僅有富胖達股份有限公司支付被告薪資之明細，其餘所述大致相符。原告遭被告以「流氓！垃圾裝流氓！」辱罵，確實受有精神痛苦。
  ㈡被告陳稱學歷為國中肄業，經營系爭餐廳，為單親家庭之低
    收入戶，有一就讀高中一年級的女兒，疫情關係還欠紓困貸
    款快一百萬元，且因疫情之下經營系爭餐廳生意虧損嚴重，
    實無力負擔高額賠償，沒有房子、車子、股票跟存款，經本
    院依職權調閱被告之財產所得資料核對大致相符。
  ㈢審酌前揭被告加害情形及原告精神上痛苦之程度、兩造之身
    分、地位、經濟狀況及被告態度等一切情狀，原告主張精神
    慰撫金二十萬元實屬過高，應以五千元為適當。
五、綜上所述，原告本於民法侵權行為法律關係，請求被告給付
    原告二十萬元，及自起訴狀繕本送達翌日（即一百一十一年
    五月十三日）起至清償日止，按年利率百分之五計算之利息
    ，其請求於主文第一項之範圍內為有理由，應予准許。超過
    主文第一項範圍之請求，則屬無據，應予駁回。
六、本件係就民事訴訟法第四百二十七條第一項訴訟適用簡易程
    序所為被告一部敗訴之判決，依同法第三百八十九條第一項
    第三款規定，就被告敗訴部分應依職權宣告假執行。並依同
    法第三百九十二條第二項規定，依職權宣告被告敗訴部分如
    供擔保，得免為假執行。至於原告敗訴部分，原告之訴既經
    駁回，假執行之聲請失所附麗，應併予駁回。
七、本件事證已臻明確，兩造其餘攻擊防禦方法，於本判決結果
    不生影響，爰不一一論述，併此敘明。
八、據上論結，原告之訴為一部有理由，一部無理由，依民事訴
    訟法第七十九條，判決如主文。
中　　華　　民　　國　　111 　年　　11　　月　　3 　　日
                              臺北簡易庭
                              法      官  文衍正
以上正本係照原本作成。
如對本判決不服，須於判決送達後二十日內向本庭（臺北市重慶
南路一段一百二十六巷一號）提出上訴狀。（須按他造當事人之
人數附繕本）。如委任律師提起上訴者，應一併繳納上訴審裁判
費。
中　　華　　民　　國　　111 　年　　11　　月　　3 　　日
                              書  記  官  高秋芬